臺灣雲林地方法院刑事判決
111年度訴字第225號
公  訴  人  臺灣雲林地方檢察署檢察官
被      告  吳書豪


                   （現另案於法務部○○○○○○○○○執    行，法務部○○○○○○○○○○○借    提中）                     
上列被告因詐欺案件，經檢察官提起公訴（111年度偵字第524號
），被告於本院準備程序就被訴事實為有罪之陳述，本院合議庭
裁定由受命法官獨任進行簡式審判程序，判決如下：
    主  文
吳書豪犯三人以上共同詐欺取財罪，處有期徒刑壹年貳月。未扣
案之犯罪所得新臺幣捌佰參拾柒元沒收，於全部或一部不能沒收
或不宜執行沒收時，追徵其價額。
    犯罪事實及理由
一、犯罪事實：
　吳書豪可預見提供金融機構帳戶之存摺、提款卡及提款卡密碼
  、網路銀行密碼予他人使用，可能因此供為收受及提領詐欺不
  法犯罪所得之用，再加以他人提領其內款項後，會產生遮斷金
  流之效果，因而幫助他人從事詐欺取財及洗錢犯罪，仍先基於
  縱有人以其提供之金融機構帳戶之存摺、提款卡及密碼實施詐
  欺犯罪，並提領犯罪所得，亦不違背其本意之幫助他人詐欺取
  財及洗錢之不確定故意，將其所申設之合作金庫商業銀行虎尾
  分行（帳號:000-0000000000000，下稱本案帳戶)之存摺、提
  款卡、密碼（含網銀密碼），於民國109年5月22或23日15時17
  分許，在新北市新莊區合作金庫商業銀行丹鳳分行外，交付予
  「吳登家」，而容任其所屬詐欺集團使用本案帳戶。嗣該詐欺
  集團成員以通訊軟體LINE發送訊息給黃訓，佯稱係金融市場分
  析師，可協助投資操盤，致黃訓陷於錯誤，於109年5月25日13
  時59分許，在兆豐國際商業銀行南臺中分行，臨櫃匯款新臺幣
  （下同）30萬4000元至上開本案帳戶內。旋由業經「吳登家」
  之勸說，為貪求高額報酬目的，而決意提升為自己實行犯罪之
  意思之吳書豪，與「吳登家」及其所屬詐欺集團不詳成員，共
  同意圖為自己不法之所有，基於三人以上共同詐欺取財與共同
  洗錢之不確定故意之犯意聯絡，於109年5月25日15時24分許，
  由「吳登家」及2名詐欺集團不詳成員，駕車陪同吳書豪至新
  北市樹林區合作金庫商業銀行樹林分行（下稱合庫樹林分行）
  ，並交付吳書豪本案帳戶存摺，由吳書豪臨櫃領款165萬5千元
  現金後交給該詐欺集團成員（含黃訓受騙而匯入之上開金額在
  內），吳書豪因此獲利7,000元（含本案臨櫃提領165萬5千元
  ，及至第一商業銀行（下稱第一銀行）北土城分行臨櫃提領88
  萬5千元之總報酬）。
二、本案證據：
　㈠被告吳書豪於警詢、偵訊及本院之自白。　
　㈡證人即告訴人黃訓於警詢之證詞。
  ㈢兆豐國際商業銀行國內匯款申請書、告訴人與暱稱「金融市
    場分析師」、「Tsk 客服」之LINE對話截圖、合作金庫商業
    銀行虎尾分行109年7月10日合金虎尾字第1090002342號函暨
    所附之開戶資料、歷史交易明細查詢結果、內政部警政署反
    詐騙諮詢專線紀錄表、臺中市政府警察局第四分局大墩派出
    所受理詐騙帳戶通報警示簡便格式表、金融機構聯防機制通
    報單、本院109年金訴字第94號、110年金訴字第70號、臺灣
    高等法院臺南分院110年金上訴字第711號判決書。
三、論罪科刑：
  ㈠核被告所為，係犯刑法第339條之4第1項第2款之三人以上共
    同詐欺之加重詐欺取財罪及洗錢防制法第14條第1項之一般
    洗錢罪。
　㈡被告所犯上開加重詐欺取財罪、一般洗錢罪間，均係為求詐
    得被害人之金錢，犯罪目的單一，各行為間亦有局部同一之
    情形，為想像競合犯，依刑法第55條規定，應從一重之加重
    詐欺取財罪處斷。
  ㈢按犯洗錢防制法第14條、第15條之罪，在偵查或審判中自白
    者，減輕其刑，洗錢防制法第16條第2項定有明文。查被告
    於偵查及本院審理時均自白起訴之洗錢犯行，原應依前開洗
    錢防制法第16條第2項規定減輕其刑，雖被告所犯一般洗錢
    罪係屬想像競合犯中之輕罪，惟本院於後述量刑時仍當一併
    衡酌該部分減輕其刑事由，併此說明。
  ㈣爰以行為人之責任為基礎，審酌被告不循正當途徑賺取財物
    ，竟提供存摺並加入詐欺集團擔任車手領取款項，無視政府
    一再宣示掃蕩詐騙集團決心，並以前開方式使其所屬詐騙集
    團成員遂行其財產犯罪之目的，而造成本案告訴人受有損害
    ，同時使該等不法份子得以隱匿真實身分及詐欺犯罪所得之
    去向，減少遭查獲之風險，助長犯罪之猖獗，破壞社會秩序
    及社會成員間之互信基礎甚鉅，行為實值非難；復考量被告
    於集團中尚非居於指揮者角色，被告犯後坦承犯行，犯後態
    度尚佳，另就一般洗錢犯行部分於偵審中已自白，符合相關
    自白減刑之規定情狀，並衡以告訴人受損情形，再參酌被告
    於本院審理時自陳：高職畢業之智識程度、工作經驗、家庭
    經濟、生活狀況（見本院第98頁）及其素行（參臺灣高等法
    院被告前案紀錄表）等一切情狀，量處如主文所示之刑，以
    示懲儆。
 四、沒收部分：
    查被告獲利7,000元，乃係其上開至合庫樹林分行臨櫃提領1
    65萬5千元、至第一銀行北土城分行臨櫃提領88萬5千元（非
    本案審理範圍）之總報酬乙情（本院卷第78頁），業據其於
    本院準備程序中供明在卷（本院卷第78頁），是被告提領告
    訴人匯入本案合庫帳戶之304,000元，採有利於被告之原則
    計算，其獲有犯罪所得837元（計算式：304,000元×7,000元
    ÷2,540,000元＝837元），依刑法第38條之1第1項前段、第3
    項規定，諭知沒收，於全部或一不不能沒收或不宜執行沒收
    時，追徵其價額。至被告雖獲有超過前開諭知沒收部分之犯
    罪所得，然該部分與本案係屬不同案件，自不能在本案宣告
    沒收，宜在上開部分之案件中宣告沒收，附此敘明。
據上論斷，應依刑事訴訟法第273條之1第1項、第299條第1項前
段、第310條之2、第454條第1項（僅引程序法），判決如主文。
本案經檢察官廖易翔提起公訴，檢察官蔡如琳到庭執行職務。
中　　華　　民　　國　　111 　年　　7 　　月　　15　　日
                  刑事第三庭    法  官  蔡美華
以上正本證明與原本無異。
如不服本判決應於收受判決後20日內向本院提出上訴書狀，並應
敘述具體理由；其未敘述上訴理由者，應於上訴期間屆滿後20日
內向本院補提理由書（均須按他造當事人之人數附繕本）。「切
勿逕送上級法院」。
中　　華　　民　　國　　111 　年　　7 　　月　　15　　日
                                書記官　陳智仁